臺灣臺南地方法院柳營簡易庭民事判決
110年度營簡字第493號
原      告  阮錦秀  
訴訟代理人  裘佩恩律師
            蘇泓達律師
            莊佳蓉律師
被      告  蔣輝明  
上列當事人間請求返還訂金事件，本院於民國111年1月13日言詞
辯論終結，判決如下：
    主  文
一、被告應給付原告新臺幣20萬元，及自民國110年9月6日起至
    清償日止，按週年利率百分之5計算之利息。
二、訴訟費用新臺幣2,100元由被告負擔。
三、本判決第一項得假執行。但被告如以新臺幣20萬元為原告預
    供擔保，得免為假執行。
    事實及理由
一、原告起訴主張略以：原告向被告購買臺南市○○區○○段000○號
    建物（門牌號碼：臺南市○○區○○里○○00○00號，下稱系爭房
    屋）及該房屋所座落之同段443-4地號土地（下稱系爭房地
    ），兩造於民國109年12月2日簽訂土地房屋買賣契約書，約
    定價金為新臺幣（下同）300萬元，被告亦於簽約當日收受
    原告交付之定金10萬元，於簽訂該買賣契約後，原告持續進
    行辦理過戶程序，然而被告竟拒絕依約履行，亦不退還原告
    所給付之定金，更不斷要求原承租於系爭房屋之原告搬離，
    原告因覺有異，查詢系爭房地資料後始知被告已將系爭房地
    交由仲介出售，並已於110年2月15日以價金460萬元出售予
    訴外人胡世昌，依民法第249條第3款規定，契約因可歸責於
    受定金當事人之事由，致不能履行時，該當事人應加倍返還
    其所受之定金，被告訂立本件買賣契約後，增加價金金額，
    又反悔不賣且不願進行後續過戶程序，更將系爭房地賣與他
    人，明顯違反契約，爰依系爭房地之土地房屋買賣契約書第
    九條約定、民法第249條第3款規定，請求被告加倍返還定金
    等語。並聲明：請求如主文第1項所示。
二、被告則以：兩造訂立系爭房地之買賣契約後，約定原告應於
    「稅單下來後」繳付第二期價金50萬元，惟原告因無力支付
    價金，一再與被告進行協商，無法貸款至足夠款項進行後續
    買賣，故無法依買賣契約進行交易，非被告不履行買賣程序
    ，兩造於訂約時有口頭約定最晚在110年1月份須完成交易，
    因兩造就系爭房屋之租約僅到110年1月1日，被告有以通訊
    軟體LINE通知原告，被告於110年1月6日以LINE向原告表示
    要合意解約，原告當時無反對之意思，因原告未能依約給付
    價金，所以才會將系爭房地轉售給他人，依系爭土地房屋買
    賣契約書第十條約定，原告違背本契約各條所定意旨視為不
    買，被告得沒收原告所給付之定金10萬元，被告並無違約等
    語，資為抗辯。並聲明：㈠請駁回原告之訴及假執行之聲請
    。㈡如受不利判決，願供擔保請准宣告免為假執行。
三、本院之認定：
　㈠按「定金，除當事人另有訂定外，適用左列之規定：三、契
    約因可歸責於受定金當事人之事由，致不能履行時，該當事
    人應加倍返還其所受之定金。」民法第249條第3款定有明文
    。次查兩造間所簽訂之土地房屋買賣契約書第二條第1款、
    第2款及第九條約定「本契約成立同時乙方(即原告)以價款
    一部分新台幣壹拾萬元為定金給付甲方(即被告)而甲方已將
    該定金如數領訖是實」、「定於稅單下來乙方續付給甲方新
    台幣貳拾萬元正」、「甲方違背本契約各條所定意旨者視為
    不賣應須將所收金額加一倍賠償與乙方而甲方不得異議」等
    語，則於兩造間系爭買賣契約尚有效存在時，倘被告有上述
    違反契約情形，自應負加倍返還定金或給付賠償之責。
　㈡經查，兩造於109年12月2日就系爭房地簽訂土地房屋買賣契
    約書，書面約定價金為300萬元，原告並於同日交付定金10
    萬元與被告，嗣被告於110年2月2日與幸福家事業有限公司
    佳里分公司簽訂專任委託銷售契約書，並將系爭房地出售與
    訴外人胡世昌，於110年3月29日辦理系爭房地之所有權移轉
    登記之事實，有兩造間土地房屋買賣契約書、系爭房地之土
    地建物查詢資料在卷可稽，且為兩造所不爭執，上述事實應
    首堪認定。
　㈢被告雖抗辯是因原告無力支付價金，故其將系爭房地轉售他
    人云云，然迄今未能提出證據以實其說。被告雖提出110年1
    月8日錄音譯文用以證明原告有無法給付價金之事實，惟細
    觀該錄音譯文之內容，均僅是代書莊永隆、不詳之第三人與
    被告於兩造訂約後再行協議磋商價金給付方式，以及被告於
    原土地房屋買賣契約書訂約後，另要求原告需負擔房地合一
    稅等對話過程（見營簡卷第21-31頁），不僅原告本人均未
    參與對話，對話過程中亦未提及原告是否有無力支付價金或
    因原告資力不足而要求被告降低價金之情形，且被告註明代
    號為「買方朋友」之人尚承諾要向被告購買系爭房地，會將
    價金湊出來給被告（見營簡卷第29頁），此等對話難以佐證
    被告上述抗辯為真。又依上述對話譯文，以及被告於本院審
    理中亦不否認有於訂約後再行將價金增加為415萬元之事實
    （見營簡卷第61頁），可知原告於本院審理中主張因被告在
    訂約後片面增加價金金額，故認契約尚有爭議而不敢匯款等
    情（見營簡卷第122頁），尚非無據。
　㈣另被告雖抗辯有與原告口頭約定最晚在1月份須完成買賣交易
    等情，然查被告提出與原告之LINE對話紀錄截圖中，被告於
    109年12月31日（買賣契約訂立後）告知原告租約至110年1
    月1日到期，若系爭房地尚未辦理過戶，需要繼續繳納租金
    或重新訂立租約等語（見營簡卷第91頁），並未提及兩造間
    曾約定需於租約到期前完成系爭房地交易，被告就此部分未
    能提出其他證據佐證，其所辯難認足採。
　㈤又就原告是否同意被告於訂約後提高價金、將房地合一稅歸
    由原告負擔乙節，被告提出之LINE對話紀錄截圖，原告於11
    0年1月2日僅是被動的表示「好就是跟合約走」等語（見營
    簡卷第83頁），且依據被告提出之110年1月8日錄音譯文，
    代書及被告所稱之「買方友人」仍於110年1月8日與被告磋
    商是否同意將房地合一稅計入系爭房地買賣價金一事，則原
    告傳送上述訊息是否為其同意被告片面提高價金至415萬元
    ，亦非無疑。
　㈥而被告於系爭土地房屋買賣契約書簽立後，片面提高價金金
    額為415萬元，又於110年1月6日以LINE訊息片面表示欲解除
    契約及退還定金（見營簡卷第87頁），再於110年2月2日簽
    訂專任委託銷售契約書委託他人代為銷售房屋，並將系爭房
    地出售與訴外人胡世昌，於110年3月29日辦理系爭房地之所
    有權移轉登記，應已違反原契約約款，且系爭房地因已移轉
    所有權予訴外人胡世昌，被告因而陷於給付不能之狀態，應
    屬可歸責於被告，則原告主張依系爭土地房屋買賣契約書第
    九條約定、民法第249條第3款規定，請求被告返還定金10萬
    元及給付賠償10萬元，共20萬元，自屬有據。
　㈦末按給付無確定期限者，債務人於債權人得請求給付時，經
    其催告而未為給付，自受催告時起，負遲延責任；其經債權
    人起訴而送達訴狀，或依督促程序送達支付命令，或為其他
    相類之行為者，與催告有同一之效力；遲延之債務，以支付
    金錢為標的者，債權人得請求依法定利率計算之遲延利息；
    應付利息之債務，其利率未經約定，亦無法律可據者，週年
    利率為百分之5，民法第229條第2項、第233條第1項前段及
    第203條分別定有明文。原告本件請求被告應給付定金及賠
    償共計20萬元，係以支付金錢為標的，且無確定給付期限，
    故原告就上述得請求之金額，請求自起訴狀繕本送達被告翌
    日即110年9月6日起至清償日止，按週年利率5%計算之利息
    ，併應准許。
四、本件事證已臻明確，兩造其餘之攻擊或防禦方法及所用之證
    據，經本院斟酌後，認為均不足以影響本判決之結果，爰不
    逐一論列，附此敘明。
五、本件依民事訴訟法第427條第1項規定適用簡易訴訟程序，為
    被告敗訴之判決，應適用民事訴訟法第389條第1項第3款規
    定，依職權宣告假執行。並依同法第392條第2項規定，依被
    告聲請宣告被告預供擔保，得免為假執行。
六、按訴訟費用，由敗訴之當事人負擔；法院為終局判決時，應
    依職權為訴訟費用之裁判，民事訴訟法第78條、第87條第1
    項定有明文。本件第一審訴訟費用為裁判費2,100元，爰依
    職權確定訴訟費用應由敗訴之被告負擔。
八、訴訟費用負擔之依據：民事訴訟法第78條。
中　　華　　民　　國　　111 　年　　1 　　月　　26　　日
　　　　　　　　　柳營簡易庭  法　官  陳郁婷
以上正本證明與原本無異。
如不服本判決，應於判決送達後20日內，向本院提出上訴狀並表
明上訴理由，如於本判決宣示後送達前提起上訴者，應於判決送
達後20日內補提上訴理由書（須附繕本）。
如委任律師提起上訴者，應一併繳納上訴審裁判費。
中　　華　　民　　國　　111 　年　　1 　　月　　28　　日
                              書記官  謝靜茹
【附表：訴訟費用計算式】
裁判費（新臺幣）   2,100元
合計               2,100元